【裁判字號】    97,交易,457
【裁判日期】    980227
【裁判案由】    過失致死
【裁判全文】
臺灣臺北地方法院刑事判決             97年度交易字第457號
公  訴  人  臺灣臺北地方法院檢察署檢察官
被      告  丙○○ 原名：盧.
上列被告因過失致死案件，經檢察官提起公訴（97年度偵字第48
25號），被告於準備程序中就被訴事實為有罪之陳述，經本院合
議庭裁定改用簡式審判程序，判決如下：
    主  文
丙○○因過失致人於死，處有期徒刑伍月，如易科罰金，以新臺
幣壹仟元折算壹日。
    事  實
一、丙○○（原名盧文城）明知未考領自用小客車駕駛執照，不
    得駕駛自用小客車，竟於民國97年1 月30日晚間7 時5 分許
    ，無照駕駛車牌號碼DQ-6776 號自用小客車，沿臺北縣新店
    市○○路○段往三峽方向行駛，途經臺北縣新店市○○路○段
    628 號前時，本應注意因雨致視線不清時，應減速慢行，作
    隨時停車之準備；又汽車行駛時，駕駛人應注意車前狀況，
    並隨時採取必要之安全措施，且依當時天候雖為雨天，但為
    晚間有些許照明光線，路面濕潤、無缺陷、無障礙物，視距
    良好，而其意識清楚之情況，客觀上並無不能注意之情事，
    竟疏未注意減速慢行，並注意車前狀況，迨發現右前方適有
    亦疏未行走人行天橋而欲違規穿越馬路之侯賴錦花及甲○○
    正由南向北方向欲橫越該處馬路時，始緊急煞車，但仍煞車
    不及，致其所駕駛上開車輛之右前車頭不慎撞擊侯賴錦花及
    甲○○，造成侯賴錦花及甲○○均受傷倒地，甲○○因而受
    有左近端腓骨骨折之傷害，侯賴錦花因受有頭部外傷併顱內
    出血之傷害，經送財團法人佛教慈濟醫院臺北分院急救後，
    仍因傷重延至同年2 月8 日下午3 時10分許不治死亡。丙○
    ○於肇事後，在未被有偵查犯罪職權之機關或公務員發覺前
    ，於臺北縣政府警察局新店分局王榮安警員據報前往現場處
    理時在場，並當場承認為肇事者而自首接受裁判。
二、案經侯賴錦花之子乙○○及甲○○訴由臺北縣政府警察局新
    店分局報請臺灣臺北地方法院檢察署檢察官偵查起訴，及該
    署檢察官相驗後自動檢舉偵查起訴。於準備程序中，被告就
    被訴事實為有罪之陳述，經本院合議庭裁定改用簡式審判程
    序。
    理  由
一、上揭事實業據被告丙○○坦承不諱，核與證人即被害人侯賴
    錦花之夫兼告訴人候水參於偵查中及本院審理時之證述大致
    相符（見97年度偵字第4825號卷第110 頁至112 頁、本院卷
    第99頁反面至第100 頁），並有財團法人佛教慈濟醫院臺北
    分院97年2 月8 日、97年2 月22日診斷證明書（見97年度偵
    字第4825號卷第30頁、第117-1 頁）、臺灣臺北地方法院檢
    察署檢察官97年2 月9 日相驗屍體證明書（見97年度相字第
    102 號卷第54頁）、臺灣臺北地方檢察署檢驗報告書（見97
    年度相字第102 號卷第56至63頁）、臺北縣政府警察局新店
    分局交通分隊交通事故談話紀錄表（見97年度相字第102 號
    卷第6 至7 頁）、道路交通事故現場圖（見97年度偵字第48
    25號卷第17至18頁）、臺北縣政府警察局新店分局交通分隊
    道路交通事故補充資料表（見97年度偵字第4825號卷第28頁
    ）、道路交通事故調查報告表（一）、（二）（見97年度偵
    字第4825號卷第19、20頁）、臺北縣政府警察局新店分局道
    路交通事故初步分析研判表（97年度偵字第4825號卷第27頁
    ）、臺灣省臺北縣區車輛行車事故鑑定委員會北縣鑑字第97
    0477號鑑定意見書（97年度偵字第4825號卷第116 至117 頁
    ）及相驗與現場照片（見97年度偵字第4825號卷第67至107
    頁），足徵被告上開出於任意性之自白與事實相符，堪以採
    信。
二、按因雨致視線不清時，應減速慢行，作隨時停車之準備；又
    汽車行駛時，駕駛人應注意車前狀況，並隨時採取必要之安
    全措施，道路交通安全規則第93條第1 項第2 款、第94條第
    3 項分別定有明文。被告駕駛車輛行駛於道路，自應恪遵上
    開規定，且依當時天候雖為雨天，但為晚間有些許照明光線
    ，路面濕潤、無缺陷、無障礙物，視距良好，而其意識清楚
    之情況，客觀上並無不能注意之情事，竟疏未注意減速慢行
    ，並注意車前狀況，致生本案車禍事故，其有過失甚明。被
    害人侯賴錦花與告訴人甲○○均因本案事故而造成上揭之傷
    勢，被害人侯賴錦花並因而於送醫後不治死亡等情，已如前
    述，是被告上開駕車過失肇事之行為，與告訴人甲○○之傷
    害結果與被害人侯賴錦花之死亡結果間，均有相當之因果關
    係。至被害人侯賴錦花及告訴人甲○○在肇事路段欲穿越道
    路時，未行走於人行天橋上，致遭被告駕車撞及，雖其對於
    本案事故之發生亦有過失，惟被告之過失責任，亦不得據此
    而告解免，附此敘明。綜上，本案事證明確，被告犯行洵堪
    認定，應予論處。
三、核被告所為，係犯刑法第276 條第1 項之過失致死罪及同法
    第284 條第1 項之過失傷害罪，被告以一行為觸犯上開過失
    致死罪及過失傷害罪，為想像競合犯，應依刑法第55條前段
    之規定，從一重之過失致死罪處斷。又被告為汽車駕駛人，
    無駕駛執照駕車肇事，因而致人死亡及受傷，依法應負刑事
    責任，應依道路交通管理處罰條例第86條第1 項之規定，加
    重其刑。再被告肇事後，於其犯行未為有偵查權限之機關發
    覺前，即向前來處理車禍事宜之警員承認肇事，此有臺北縣
    政府警察局新店分局道路交通事故肇事人自首情形紀錄表（
    見97年度偵字第4825號卷第21頁）一紙在卷可憑，被告嗣亦
    未逃避偵審，合於自首之要件，爰依刑法第62條前段規定，
    減輕其刑，並依法先加後減之。爰審酌被告無照駕駛且駕駛
    車輛行駛於路上，對於道路上之一切狀況，均應謹慎注意，
    提高警覺，竟仍疏未注意相關安全規定，致生本案事故，造
    成被害人侯賴錦花喪失寶貴生命，其親人痛失至親之無法彌
    補之損害，惟念其犯後終仍能知所悔悟，而坦承犯行，態度
    良好，以及目前無業，經濟狀況非佳，教育程度為高中畢業
    ，但仍盡力賠償被害人侯賴錦花之家屬新臺幣（下同）20萬
    元，並非毫無誠意，且告訴人甲○○亦表明願意給被告一條
    生路（見本院98年2 月6 日審判筆錄第103 頁背面），並參
    酌被害人侯賴錦花及告訴人甲○○對本案車禍之發生亦有過
    失等一切情狀，認公訴人具體求處有期徒刑5 月，應屬適當
    ，爰量處如主文所示之刑，並諭知易科罰金之折算標準，以
    資懲儆。
據上論斷，應依刑事訴訟法第273 條之1 第1 項、第299 條第1
項前段，道路交通管理處罰條例第86條第1 項，刑法第276 條第
1 項、第284 條第1 項、第55條、第62條前段、第41條第1 項前
段，刑法施行法第1 條之1 ，判決如主文。
本案經檢察官杜慧玲到庭執行職務
中    華    民    國    98    年     2    月    27    日
                  刑事第十庭  法  官  謝昀璉
上正本證明與原本無異。
如不服本判決應於收受送達後10日內向本院提出上訴書狀，並應
敘述具體理由；其未敘述上訴理由者，應於上訴期間屆滿後20日
內向本院補提理由書（均須按他造當事人之人數附繕本）「切勿
逕送上級法院」。告訴人或被害人如對於本判決不服者，應具備
理由請求檢察官上訴，其上訴期間之計算係以檢察官收受判決正
本之日期為準。
                              書記官  鄭雅文
中    華    民    國    98    年    3     月    2     日
附錄法條：刑法第276 條第1 項、第284 條第1 項。
中華民國刑法第276 條
（過失致死罪）
因過失致人於死者，處2 年以下有期徒刑、拘役或2 千元以下罰
金。
從事業務之人，因業務上之過失犯前項之罪者，處5 年以下有期
徒刑或拘役，得併科3 千元以下罰金。
中華民國刑法第284 條
（過失傷害罪）
因過失傷害人者，處6 月以下有期徒刑、拘役或5 百元以下罰金
，致重傷者，處1 年以下有期徒刑、拘役或5 百元以下罰金。
從事業務之人，因業務上之過失傷害人者，處1 年以下有期徒刑
、拘役或1 千元以下罰金，致重傷者，處3 年以下有期徒刑、拘
役或2 千元以下罰金。


司法院資訊處製作；財團法人民間司法改革基金會備份。
